臺灣高雄地方法院民事判決　　　　　　　94年度再易字第16號
再審原告　　甲○○
再審被告　　乙○○
當事人間請求損害賠償事件，再審原告對於民國94年3月31日本
院93年度簡上字第235號確定判決提起再審之訴，本院判決如下：
  主  文
再審之訴駁回。
再審訴訟費用由再審原告負擔。
  理  由
一、本件再審原告提起再審之訴，其聲明求為判決：(一)本院93年
    度簡上字第235 號損害賠償事件之確定判決應予廢棄。(二)再
    審被告在該事件之訴應予駁回。其理由略以：
  (一)本院93年度簡上字第235 號確定判決命再審原告給付再審被
    告新臺幣（下同）75,806元，無非以再審原告係訴外人翰昌
    工業股份有限公司（下稱翰昌公司）之廠長，其於民國92年
    4 月5 日，因翰昌公司當日施工之工程結束，即隨意將翰昌
    公司所有之舖路機一台放置在高雄市○○區○○路西向東方
    向南側ＣＲ─15號路燈前之機車道路邊，適再審被告於當日
    凌晨3 時許，騎乘車牌號碼０ＬＸ─007 號重型機車，沿中
    鋼路西往東方向行駛至該處，因閃避不及而致上開機車毀損
    ，並致使再審被告因而受傷，從而判命再審原告應負賠償責
    任等情。
  (二)惟查，上開肇禍之鋪路機係再審原告所有，與再審原告擔任
    掛名廠長之翰昌公司無關，而該鋪路機遭再審被告撞毀，修
    理費用高達120,000 元，是再審原告在原審主張抵銷，惟原
    審以該鋪路機係翰昌公司所有，而非再審原告所有為由不准
    再審原告主張抵銷。然再審原告一再於原審主張該鋪路機係
    再審原告所有，與翰昌公司無關，但均未獲採信。茲再檢附
    翰昌公司出具之證明書一紙，依民事訴訟法第496 條第1 項
    第13款之規定，提起本件再審之訴云云。
二、按再審之訴，應於三十日之不變期間內提起。前項期間，自
    判決確定時起算。但再審之理由知悉在後者，自知悉時起算
    ；民事訴訟法第500 條第1 項、第2 項定有明文。查本件原
    判決即本院93年簡上字第235 號損害賠償事件，經本院於94
    年3 月31日判決後，再審原告於94年4 月4 收受該判決，而
    於同年4 月22日提起本件再審之訴等情，業經本院調閱本院
    93年簡上字第235 號損害賠償事件全案卷證查明無訛，是本
    件再審原告提起再審之訴並未逾30日之不變期間，先予敘明
    。
三、次按「有下列各款情形之一者，得以再審之訴對於確定終局
    判決聲明不服。但當事人已依上訴主張其事由或知其事由而
    不為主張者，不在此限：‧‧‧一三、當事人發現未經斟酌
    之證物或得使用該證物者。但以如經斟酌可受較有利益之裁
    判者為限。」民事訴訟法第496 條第1 項第13款定有明文。
    又民事訴訟法第496 條第1 項第13款所謂當事人發見未斟酌
    之證物，係指前訴訟程序事實審言詞辯論終結前已存在之證
    物，因當事人不知有此，致未經斟酌，現始知之；或知有該
    證物之存在，而當時未能提出，致不得使用者而言，否則既
    無所謂發見，其知有該證物得使用而不使用者，亦在不得據
    以提起再審之訴之列。且所謂得使用該證物，係指前訴訟程
    序事實審言詞辯論終結前，雖知有該證物存在，但因故不能
    使用，其後始得使用者而言。若已知之，而按其情形，並非
    不能當時舉出或命第三人提出者，即無本款之適用。故倘當
    事人早知有此證物得使用而不使用，即無所謂發見，自不得
    以之為再審理由。最高法院91年度台聲字第219 號、57年度
    台上字第1541號、76年度台上字第2812號及87年度台上字第
    1160號分著有裁判意旨可資參照。經查：
  (一)再審原告主張上開肇禍之鋪路機係伊所有，與伊擔任廠長之
    訴外人翰昌公司無關，固提出翰昌公司所出具之證明書一紙
    ，以證明該鋪路機確為再審原告所有云云。惟查，系爭鋪路
    機係屬翰昌公司所有之事實，業經再審原告於上開車禍發生
    後於警訊中陳述綦祥（參92年8 月5 日警訊筆錄），業經本
    院調閱臺灣高雄地方法院檢察署92年度偵字第18002 號偵查
    卷宗所附高雄市政府警察局小港分局刑事案件偵查卷宗查明
    屬實。再審原告嗣後雖改稱該鋪路機為伊所有，並稱伊僅在
    翰昌公司擔任掛名廠長云云，惟並無提出積極證據已實其所
    說，殊難認為可採。是原確定判決以該鋪路機係屬翰昌公司
    所有，而非再審原告所有為由，認再審原告主張抵銷為無理
    由，即非無據。
  (二)又再審原告固提出翰昌公司所出具之證明書一紙，惟上開鋪
    路機究惟再審原告所有抑或翰昌公司所有之此一證據方法，
    係在前確定判決之訴訟程序事實審言詞辯論終結前即已存在
    之證物，再審原告並非不知有此證物，致未能在當時提出或
    未經斟酌，而於現在始知之；故再審原告既已早知有該證物
    之存在，而當時未能提出，即無所謂「發見」，揆諸上開民
    事訴訟法第496 條第1 項第13款之規定及最高法院判決意旨
    ，再審原告自不得以之為再審理由。從而，再審原告以訴外
    人翰昌公司所出具之證明書一紙提起本件再審之訴，顯無再
    審理由。
四、按再審之訴顯無再審理由者，得不經言詞辯論，以判決駁回
    之，民事訴訟法第502 條第2 項定有明文。綜上所述，再審
    原告所主張之再審事由，經本院審酌結果，尚難據此認定原
    確定判決有再審原告所指稱符合民事訴訟法第496 條第1 項
    第13款之情形，是再審原告提起本件再審之訴顯無理由，爰
    不經言詞辯論，逕以判決駁回之。
五、據上論結，本件再審原告之訴顯無理由，依民事訴訟法第
    502 條第2項、第78條，判決如主文。
中　　華　　民　　國　　94　　年　　5 　　月　　19　　日
                  民事第二庭審判長法  官  楊富強
                                  法　官  洪碩垣
                                  法　官　蘇雅慧
正本係照原本作成。
如不服本判決，應於送達後廿日內，向本院提出上訴狀並表明上訴理由，如於本
判決宣示後送達前提起上訴者，應於判決送達後十日內補提上訴理由書（須附繕本）。
中　　華　　民　　國　　94　　年　　5 　　月　　19　　日
                                  書記官　楊明月
